臺灣臺南地方法院刑事判決　　　　　　　 95年度易字第118號
公　訴　人　臺灣臺南地方法院檢察署檢察官
被　　　告　甲○○
上列被告因侵占案件，經檢察官提起公訴（94年度偵字第13690號）
，本院判決如下：
    主  文
甲○○無罪。
    理  由
一、公訴意旨略稱：被告甲○○係未獲准登記成立之工典實業有
    限公司（下稱工典公司）之負責人，負責承攬遊覽車之車身
    打造業務，竟意圖為自己不法之所有，竟趁南美遊覽車客運
    有限公司（下稱南美公司）負責人庚○○先後於民國九十三
    年八月六日及十一月二十五日交付五十鈴牌遊覽車輛一輛、
    三菱牌遊覽車二輛（在九十四年八月三十一日將上開車之所
    有權讓與丁○○）請其打造車身之機會，竟基於變易持有為
    所有之犯意，將上開車上之儀表板三組、儀表面表（框）二
    組、車內抽風機三台、後冷氣及後引擎通風蓋各一個、車門
    升降機二組、後車燈十個，予以侵占入己，拒不返還，因認
    被告涉有刑法第三百三十六條第二項之業務侵占罪嫌等語。
二、按犯罪事實應依證據認定之，無證據不得認定其犯罪事實；
    又不能證明被告犯罪者，即應諭知無罪之判決，刑事訴訟法
    第一百五十四條第二項、第三百零一條第一項分別定有明文
    。另按刑法侵占罪之成立，當以行為人所持有者，係他人之
    物，且就所持有之物並無處分權，然竟於未得享有處分權人
    同意前，擅自處分為要件。倘行為人所持有之物，並非他人
    所有，或就所持有之物，享有處分之權利，自無以侵占罪責
    相繩之餘地。公訴意旨認被告涉有侵占罪嫌，係以告訴人丁○○及證人乙○○於偵查中，均證稱：被告承攬南美公司所
    有三輛遊覽車之車身打造業務，曾向南美公司庚○○收受起
    訴書所載零件一批，然告訴人於九十四年九月二日將前開三
    輛遊覽車自被告工廠中拖出，被告卻拒絕返還上開零件云云
    ，並有合約書、工典車體打造合約書、車體違約金說明、公
    證書及照片各一份為據。訊據被告於本院審理時固坦承承攬
    前開業務，惟堅詞否認涉有侵占罪嫌，辯稱：伊承攬系爭三
    部遊覽車之車身打造工程，所欠零件部分均為新品打造，伊
    施工進度尚未達裝設前開零件之程度，自然尚未採買，至伊
    收受庚○○交付之零件，係用於其他南美公司維修之車輛，
    伊並無侵占可言等語。
三、經查：
  (一)被告甲○○係工典公司負責人，於九十三年八月六日及十一
    月二十五日收受南美公司交付之五十鈴牌遊覽車一輛、三菱
    牌遊覽車二輛，並承攬前開遊覽車之車身打造業務，上開承
    攬業務並未完成，告訴人丁○○即於九十四年九月二日將前
    開未完成之三輛遊覽車拖出被告工廠等情，業據被告於本院
    審理時供承在卷，此外，系爭遊覽車經南美公司讓渡與告訴
    人丁○○乙情，亦據證人即告訴人丁○○、證人即南美公司
    負責人庚○○及證人即南美公司員工乙○○於本院審理時，
    以證人身分具結後證述無訛，並有合約書、工典車體打造合
    約書、公證書及照片等件為證，此部分事實應堪認定。
  (二)告訴人丁○○指稱被告於承攬系爭遊覽車打造車身業務時，
    曾收受原附於遊覽車內之儀表板三組、儀表面表（框）二組
    及南美公司採購之零件即車內抽風機三台、後冷氣及後引擎
    通風蓋各一個、車門升降機二組、後車燈十個等物，固提出
    估價單四紙及銷貨單一紙、支票三紙及對帳單一紙等件為證
    。惟查估價單所列「昇降氣缸六組」即告訴人丁○○指稱之
    「車門升降機二組」、「抽風箱三台」即告訴人指稱之「車
    內抽風機三台」、「引擎蓋三組」即告訴人指稱之「後引擎
    通風蓋一個」、銷貨單所示「光圈圓后燈（紅色）二十八個
    」即告訴人所稱之「後車燈十個」等節（見本院卷一五六、
    一五七頁、一七四至一七六頁），業據證人庚○○於本院審
    理時證述無誤，則依據前開估價單、銷貨單可知，南美公司
    交付被告之零件，與告訴人指稱遭被告侵占之零件項目，非
    但同種零件之數目不符外，尚有其他零件項目，是被告辯稱
    案發當時，伊除承攬系爭三輛遊覽車之打造車身業務外，尚
    有其他南美公司遊覽車在伊工廠內維修乙節，堪以採信。而
    證人乙○○於本院審理時，於詰問前半段，亦證述當時南美
    公司尚有其他車輛在被告工廠維修等語無訛（見本院卷第一
    六四頁），是以，南美公司確於案發前後時間交付車輛零件
    一批與被告，然尚難認僅憑前開估價單、銷貨單等文件，即
    遽論前開零件係供作系爭遊覽車之用。復參以證人即承攬遊
    覽車電機工程業務之丙○○，亦證以「（車門升降機的部分
    ）要收尾的時候才會裝上去」等語（見本院卷第一二一頁）
    ，而系爭承攬業務確實尚未完工乙節，亦為告訴人所是認。
    則被告辯稱伊承攬系爭遊覽車業務時，須視工程進度而採購
    零件，伊施作系爭遊覽車打造車身業務尚未進行到裝設前開
    零件的階段，即遭告訴人拖走，因此，伊尚未採購前開零件
    項目等語，尚非不可採信。
  (三)又審閱被告與南美公司負責人庚○○所定合約書內容，合約
    書第四點，雙方約定車身打造總價為每輛一百五十萬元；第
    九點臚列車身打造主要配備；第九點末行並註明除上開主要
    配備外，若再增加其他配備，其項目、規格、價錢，應將雙
    方同意使予增設等節，顯見系爭遊覽車打造車身承攬合約，
    議價方式係屬總價承包。又證人庚○○於本院審理時亦證稱
    ：當初伊向辛○○買系爭遊覽車時，儀表板三組都在，其餘
    零件都拆掉要換新的；依合約約定車內抽風機、油壓式引擎
    蓋等零件應由被告提供，被告須將整輛車施作完成，但被告
    於工程進行中表示沒有錢，伊才出資購買零件，並向被告表
    示，系爭遊覽車打造完成後，要從工資內扣除購買零件款項
    ；伊是一開始付款七十五萬元，該部分款項是要支付被告請
    工人的錢等語無誤（見本院卷一二五、一二六、一三二、一
    三三頁），由此，證人庚○○既然僅代墊款項出資購買系爭
    零件，事後並得自應付工資內扣除，縱使被告收受證人庚○○交付之「車門升降機二組」、「車內抽風機三台」、「後
    冷氣及後引擎通風蓋各一個」、「後車燈十個」等零件用以
    裝設系爭遊覽車之設備等情屬實，上開零件仍屬被告所有，
    僅證人庚○○取得請求被告返還代墊款項之權利，被告持有
    前開零件，既非證人庚○○所有，參酌上開說明，被告事後
    拒絕返還系爭零件之行為，即與侵占罪之構成要件有間。
  (四)證人庚○○於本院審理時復證稱：伊在辛○○的車庫看好車
    （系爭三輛遊覽車係庚○○向辛○○購買之舊車），就交付
    訂金，並請辛○○牽去被告的工廠，伊不清楚車輛進入被告
    工廠的狀況等語（見本院卷第一二七頁），核與證人乙○○
    於本院審理時證稱：「交車後，甲○○再通知我們去看（車
    ）」、「我們向辛○○購車，辛○○拆好車後，再交給甲○○整修」、「（看車時，車況如何？）車殼已經拆掉，只剩
    底盤、引擎，前面還有儀表板。拆車是只有拆掉車殼而已…
    」等語大致相符（見本院卷第一六三頁），足見系爭遊覽車
    係經賣主辛○○先行拆卸車殼後，才交給被告整修，證人庚○○、乙○○均不清楚系爭車輛甫進入被告工廠時之車況，
    自不能排除辛○○事先將儀表板、儀表面板（框）先行拆除
    之可能。再者，證人乙○○固先稱伊到被告工廠察看系爭遊
    覽車之車況時，見到車上均有儀表板等語，然又稱：「進廠
    時有關駕駛座的狀況是像（九十四年度偵字第一三六九０號
    偵卷）第三九頁照片那樣。第四十頁照片是快要完成，才會
    有那個儀表板的框架。」、「（偵卷第四十頁照片駕駛座上
    已有儀表板框，這張照片是在九十四年三月一日拍攝的，你
    為何說九十四年九月間將系爭車輛拖出時，均沒有框架？）
    那時我們還有其他車在甲○○工廠內做。我記得那三台車都
    沒有儀表板框…」、「（點交時）沒有（列清單），我是依
    照我的印象我曾經有買的零件項目，要甲○○交還」等語，
    從證人乙○○就渠等將系爭車輛拖出時，究否有儀表板框前
    後證述不一；點交時，伊亦僅憑印象要被告點交；點交系爭
    車輛時，工廠內尚有其他南美公司的車輛等節以觀，尚難排
    除證人乙○○記憶有誤或混淆之情形。末查，證人即整修系
    爭遊覽車底盤及大樑變形之戊○○亦於本院審理時證述：辛○○通知伊前往被告工廠去瞭解系爭三輛遊覽車的大樑狀況
    ，伊看出系爭車輛的大樑變形，辛○○要伊整修系爭遊覽車
    的底盤及大樑；記得去被告工廠看車時，東西都拆掉了，只
    剩下底盤，甚至也沒有椅子可坐著駕駛；系爭車輛的儀表板
    已經拆掉了，儀表板的指示壓力板拆掉，沒有辦法看到車輛
    的壓力狀況，必須要先處理一下，才能夠將系爭三部遊覽車
    開到伊工廠等語（見本院卷第一五八至一六０頁），則證人
    庚○○向辛○○買受系爭三輛遊覽車時，即有大樑變形的問
    題，辛○○乃通知證人戊○○整修底盤、大樑後，再交由被
    告打造車身，復參以證人乙○○亦證述車身即將完成才會裝
    設儀表板框架，足見被告在證人戊○○整修遊覽車底盤、大
    樑前，既然尚未進行打造車身之工作，更不論負責裝配機電
    線路、車燈等電機工程之證人丙○○亦未進廠維修，被告實
    無事先拆除儀表板之必要。從而被告辯稱辛○○將系爭遊覽
    車送至伊工廠時，車輛上之儀表板均已拆除等節，既與證人
    戊○○證述所見車輛現況相符，應堪採信。依此，既然無從
    證明被告收受系爭三輛遊覽車時，同時收受系爭儀表板三組
    及儀表面板（框）二組，自無對被告論以侵占犯行之可言。
  (五)綜上所述，依本院調查卷內證據所得，尚難認定被告確有公
    訴意旨所指侵占罪行，此外，復查無其他積極證據足認被告
    確有公訴意旨所指侵占罪行，參酌前開說明，自應為無罪判
    決之諭知。
據上論斷，應依刑事訴訟法第三百零一條第一項，判決如主文。
本案經檢察官己○○到庭執行職務
中　　華　　民　　國　　96　　年　　3 　　月　　1 　　日
　　　　　　　　　刑事第八庭  審判長法  官  彭喜有
                                    法  官  李東柏
                                    法　官　王慧娟
以上正本證明與原本無異。
如不服本判決，應於判決送達後10日內，向本院提出上訴狀（應
附繕本）。
    　　　　　　　　　　　　　　　　書記官　吳姁穗
中　　華　　民　　國　　96　　年　　3　　 月　　1　　日
